臺灣新北地方法院刑事判決
110年度訴字第297號
公  訴  人  臺灣新北地方檢察署檢察官
被      告  薛冠榮




上列被告詐欺等案件，經檢察官提起公訴（109年度偵緝字第236
0號、第2361號、第2362號），本院判決如下： 
    主  文
丁○○犯恐嚇危害安全罪，處拘役參拾日，如易科罰金，以新臺幣
壹千元折算壹日。
被訴詐欺取財部分無罪。
被訴傷害部分公訴不受理。
    事  實
一、丁○○與其堂兄戊○○前因細故發生爭執，詎心生不滿，竟基於
    恐嚇危害安全之犯意，於民國108年12月31日22時42分許，
    在新北市○○區○○街00號2樓住處，持行動電話連結網際網路
    後，使用通訊軟體LINE（下稱LINE），以LINE暱稱為「薛大
    悲」之帳號，傳送內容為：「我先殺我家人再殺你再自殺」
    之訊息至戊○○所使用之LINE帳號，而以上開加害生命、身體
    之事恫嚇戊○○，使戊○○收受前揭訊息後，因此心生畏懼，致
    生危害於安全。
二、案經戊○○訴由新北市政府警察局新莊分局報告臺灣新北地方
    檢察署（下稱新北地檢署）檢察官偵查起訴。
    理  由
甲、有罪部分（即被訴恐嚇部分）：　　
壹、程序部分：
    按被告以外之人於審判外之言詞或書面陳述，除法律有規定
    者外，不得作為證據，刑事訴訟法第159條第1項固有明文。
    惟被告以外之人於審判外之陳述，雖不符同法第159條之1至
    第159條之4之規定，而經當事人於審判程序同意作為證據，
    法院審酌該言詞陳述或書面陳述作成時之情況，認為適當者
    ，亦得為證據，同法第159條之5第1項亦有明定。本判決以
    下援為認定犯罪事實之供述證據，業經檢察官、被告丁○○於
    本院準備程序及審理時均表示同意有證據能力（見本院110
    年度訴字第297號卷〈下稱訴字卷〉第55至56頁、第321頁），
    本院審酌該等證據作成時並無違法取證或證明力明顯偏低之
    情形，認以之作為證據核無不當，揆諸前開說明，該等證據
    均有證據能力；至本判決所依憑判斷之非供述證據，亦查無
    有何違反法定程序取得之情形，且各該證據均經本院於審判
    期日依法進行證據之調查、辯論，被告於訴訟上之防禦權，
    已受保障，故該等證據資料均有證據能力。
貳、實體部分：
一、認定犯罪事實所憑之證據及理由：
　　上開犯罪事實，業據被告於本院準備程序及審理時坦承不諱
    (見訴字卷第54頁、第321頁)，核與證人即告訴人戊○○於警
    詢及檢察事務官詢問時證述之情節大致相符（見109年度偵
    字第13436號卷〈下稱偵字第13436號卷〉第7至8頁、109年度
    偵字第21869號卷第3頁、109年度偵緝字第2360號卷第113至
    114頁，並有被告與告訴人戊○○之LINE對話紀錄擷圖在卷可
    稽（見偵字第13436號卷第10至14頁），足認被告自白與事
    實相符，本案事證明確，被告之恐嚇犯行堪予認定，應依法
    論科。
二、論罪科刑：
　㈠所犯罪名：
　　核被告所為，係犯刑法第305條之恐嚇危害安全罪。
　㈡本案未適用刑法第47條第1項規定（累犯）加重其刑之說明：
　⒈被告前：①因施用毒品案件，經臺灣臺北地方法院以106年度
    簡字第2070號判決判處有期徒刑4月確定，於106年11月14日
    易科罰金執行完畢；②另因施用毒品案件，經本院以107年度
    簡字第944號判決判處有期徒刑4月確定，於107年6月12日易
    科罰金執行完畢；③再因施用毒品案件，經本院以107年度簡
    字第1831號判決判處有期徒刑4月確定；④復因違反藥事法案
    件，經本院以107年度審簡字第691號判決判處有期徒刑3月
    確定，嗣③、④所示罪刑與前揭①、②所示罪刑，經本院以108
    年度聲字第44號裁定定應執行刑為有期徒刑11月確定，於10
    8年6月5日縮刑期滿執行完畢；⑤又因竊盜案件，經本院以10
    8年度審易字第672號判決判處有期徒刑6月確定，於108年8
    月20日易科罰金執行完畢，有臺灣高等法院被告前案紀錄表
    存卷可佐，其於前案徒刑執行完畢後5年內，故意再犯本案
    有期徒刑以上之罪，固符合刑法第47條第1項規定之累犯要
    件。
　⒉惟本院審酌被告所犯本案恐嚇危害安全罪之犯罪型態、罪質
    、犯罪情節、侵害之法益，均與前案所犯之施用第二級毒品
    罪、轉讓偽藥罪及竊盜罪迥然不同，尚難認被告於前案執行
    完畢後，有何不知悔改而故意犯罪之特別惡性，或對刑罰反
    應力顯然薄弱之情形，是參酌司法院大法官會議釋字第775
    號解釋指明法院應視行為人所犯個案情節，裁量是否依刑法
    第47條第1項累犯規定加重法定最低本刑之意旨，本院認被
    告於本案無依累犯規定加重其刑之必要，爰裁量不予加重本
    刑。又本案既未依前揭累犯之規定加重其刑，自無庸於主文
    中贅載構成累犯，亦無須於據上論斷欄記載論以累犯之規定
    ，以防免誤認主文與理由矛盾之爭議，併予敘明。
　㈢量刑：
　　爰以行為人之責任為基礎，審酌被告為成年人，卻不思以理
    性、和平之方式，化解其與告訴人戊○○間之糾紛，竟僅為宣
    洩不滿情緒，即傳送內容為加害生命、身體等事之訊息予告
    訴人戊○○，致告訴人戊○○心生畏懼，顯見其無視社會法秩序
    之規範，助長社會暴戾歪風，應予非難；惟念被告於本院準
    備程序及審理時終能坦承犯行，且與告訴人戊○○達成調解，
    並獲得告訴人戊○○之原諒，有本院111年度司刑移調字第385
    號調解筆錄（見訴字卷第334-1至334-2頁）附卷可參；兼衡
    其前科素行、犯罪動機、目的、手段、所生危害、智識程度
    及家庭生活經濟狀況（見訴字卷第322至323頁）等一切情狀
    ，量處如主文所示之刑，並諭知易科罰金之折算標準，以資
    懲儆。
乙、無罪部分（即被訴詐欺取財部分）：
一、公訴意旨略以：被告意圖為自己不法之所有，於107年11月1
    9日前某日，在新北市○○區○○街00號2樓住處，向其友人乙○○
    取得乙○○所開立之中華郵政股份有限公司臺北光復郵局帳號
    00000000000000號帳戶（下稱本案郵局帳戶）提款卡與密碼
    後，即以帳號「陳霆」登入臉書（即FACEBOOK，下稱臉書）
    網站，刊登販售HTC廠牌行動電話（型號：U12+）之不實訊
    息，致告訴人丙○○閱覽後陷於錯誤，誤以為被告有販售行動
    電話之真意，而依被告之指示，於107年11月19日8時18分許
    ，匯款新臺幣（下同）6,800元至本案郵局帳戶，被告於收
    款後，旋分別於同日、翌(20)日，將其中6,700元、70元匯
    款至其所開立之兆豐國際商業銀行帳號00000000000號帳戶
    （下稱本案兆豐銀行帳戶）。嗣告訴人丙○○遲未收到行動電
    話，與被告聯絡亦未獲回應，始知受騙，並報警處理，始循
    線查獲上情。因認被告此部分另涉犯刑法第339條第1項之詐
    欺取財罪嫌。
二、按犯罪事實應依證據認定之，無證據不得認定犯罪事實；不
    能證明被告犯罪者，應諭知無罪之判決，刑事訴訟法第154
    條第2項及第301條第1項分別定有明文。次按事實之認定，
    應憑證據，如未能發現相當證據，或證據不足以證明，自不
    能以推測或擬制之方法，為裁判基礎；認定不利於被告之事
    實，須依積極證據，苟積極證據不足為不利於被告事實之認
    定時，即應為有利於被告之認定，更不必有何有利之證據（
    最高法院40年度台上字第86號、30年度上字第816號判決意
    旨參照）。又依刑事訴訟法第161條第1項規定，檢察官就被
    告犯罪事實，應負舉證責任，並指出證明之方法。因此，檢
    察官對於起訴之犯罪事實，應負提出證據及說服之實質舉證
    責任。倘其所提出之證據，不足為被告有罪之積極證明，或
    其闡明之證明方法，無從說服法官以形成被告有罪之心證，
    基於無罪推定之原則，自應為被告無罪判決之諭知（最高法
    院92年度台上字第128號判決意旨參照）。
三、公訴意旨認被告涉犯詐欺取財罪嫌，無非係以：①告訴人丙○○於警詢中之指訴；②證人乙○○於檢察事務官詢問時之證述；
    ③證人乙○○所申設之本案郵局帳戶之開戶基本資料、交易明
    細表、告訴人丙○○提供之兆豐國際商業銀行自動櫃員機明細
    表、國泰世華銀行帳戶存摺影本、訊息紀錄；④新北地檢署1
    02年度偵字第21947號聲請簡易判決處刑書、107年度偵緝字
    第3802號起訴書；⑤證人乙○○所申設之本案郵局帳戶交易明
    細表、被告之本案兆豐銀行帳戶交易明細表、案外人季冠宇
    之合作金庫商業銀行北屯分行帳號0000000000000號帳戶交
    易明細表、臺灣高雄地方檢察署107度少連偵字第20號移送
    併案意旨書、臺灣高雄地方法院106年度訴字第888號刑事判
    決書（節本）等為其論據。
四、訊據被告固坦承本案兆豐銀行帳戶係由其申設使用，且6,70
    0元、70元等2筆款項確實分別於107年11月19日、翌(20)日
    匯入其所使用之本案兆豐銀行帳戶等事實，惟堅決否認有何
    詐欺取財犯行，辯稱：我沒有用「陳霆」的臉書帳號刊登賣
    HTC廠牌行動電話廣告之訊息，我也沒用過「陳霆」這個臉
    書暱稱，我的臉書暱稱為「薛大悲」，我並未向證人乙○○拿
    取或借用他所申設之本案郵局帳戶之提款卡、密碼，上開匯
    入我的本案兆豐銀行帳戶之6,700元、70元等2筆款項，係因
    證人乙○○砸爛我的房間，要賠我錢，他跟我說他剛好有一些
    錢，就先賠我這些錢，於是他就匯了上開款項給我等語。經
    查：
　㈠告訴人丙○○因誤信暱稱為「陳霆」之臉書帳號所刊登佯以販
    售HTC廠牌行動電話（型號：U12+）之不實訊息，於107年11
    月19日8時18分許，依指示匯款6,800元至證人乙○○所申設之
    本案郵局帳戶，嗣6,700元、70元等2筆款項於同日、翌(20)
    日分別自證人乙○○所申設之本案郵局帳戶，匯入被告所申設
    之本案兆豐銀行帳戶等事實，業據證人即告訴人丙○○於警詢
    時證述明確，並有告訴人丙○○所提出渠與「陳霆」之臉書訊
    息對話紀錄擷圖、「陳霆」臉書帳號頁面擷圖、自動櫃員機
    交易明細表、國泰世華商業銀行存摺封面及內頁交易明細、
    本案郵局帳戶之開戶基本資料及歷史交易清單、本案兆豐銀
    行帳戶之開戶基本資料及交易明細等附卷可查（見108年度
    偵字第7114號卷〈下稱偵字第7114號卷〉第6頁、第9至17頁、
    108年度偵字第15284號卷〈下稱偵字第15284號卷〉第35至41
    頁），此部分事實固堪認定。
　㈡本案尚難認定證人乙○○所申設之本案郵局帳戶於告訴人丙○○
    遭詐騙匯款之際，係由被告管領使用，說明如下：
　⒈證人乙○○於檢察事務官詢問時雖證稱：我於108年11月間去被
    告位於新莊區福樂街之住處找他時，被告表示他的汽車沒有
    油，且身上沒有現金，要向我借提款卡，於是我就將我所申
    辦的本案郵局帳戶之提款卡、密碼都交給被告，由他自己去
    加油站自助加油，該提款卡是簽帳金融卡，可以在加油站自
    助加油使用，後來被告沒有將該提款卡還給我，我也沒有向
    他要，我不知該提款卡下落等語（見偵字第15284號卷第11
    至14頁），惟此情業據被告所否認，且觀諸證人乙○○本案郵
    局帳戶之郵政VISA金融卡申領/變更申請書、客戸歷史交易
    清單，證人乙○○之本案郵局帳戶金融卡因遺失而於109年11
    月6日申請補發後，至告訴人丙○○於109年11月19日匯入6,80
    0元為止，並未有何自助加油之消費紀錄，此有前揭申請書
    、客戸歷史交易清單在卷可考（見偵字第7114號卷第6頁、
    偵字第15284號卷第44頁），足見證人乙○○證稱渠將本案郵
    局金融卡出借被告以供加油之用乙節，顯與卷附客觀事證不
    符，則證人乙○○所言是否屬實，要非無疑。
　⒉再者，被告曾因侵占並盜刷證人乙○○遺失於其車內之信用卡
    ，經檢察官以其涉犯侵占遺失物罪、詐欺取財未遂罪而聲請
    簡易判決處刑，而由本院判處罪刑確定乙情（侵占遺失物罪
    判處罰金3,000元；詐欺取財未遂罪判處拘役50日），有新
    北地檢署檢察官102年度偵字第21947號聲請簡易判決處刑書
    、被告之臺灣高等法院被告前案紀錄表存卷可稽（見偵字第
    15284號卷第24至25頁、訴字卷第14至15頁），衡情證人乙○○既曾遭被告侵占渠所遺失之信用卡而持以盜刷未果，豈有
    可能再將具有付款與提款轉帳功能之本案郵局帳戶VISA金融
    卡借予被告使用，且對於被告使用狀況漠不關心之理？佐以
    證人乙○○曾因提供渠所申辦之金融帳戶之金融卡、密碼予詐
    欺集團成員使用，而經臺灣臺北地方法院判處有期徒刑5月
    確定（幫助詐欺取財罪），此有該法院106年度易字第215號
    刑事判決書、證人乙○○之臺灣高等法院被告前案紀錄表在卷
    可查（見訴字卷第279頁、第293至299頁），益徵證人乙○○
    對於貿然提供具有付款與提款轉帳功能之VISA金融卡予他人
    使用，恐遭他人持以不法用途乙情當知之甚詳，實無可能再
    將其所申辦之本案郵局帳戶金融卡交予被告任意使用之理，
    是證人乙○○前揭證詞顯與常情相違，難以採信。
　⒊稽此，本案尚難僅憑證人乙○○未經具結之前揭證詞，率認被
    告持有證人乙○○之本案郵局帳戶金融卡，因此得以管領使用
    該金融帳戶，而檢察官除提出證人乙○○於檢察事務官前之陳
    述為證外，並未提出其他積極證據證明此情，是本案依檢察
    官所提出之證據，尚難認定證人乙○○所申設之本案郵局帳戶
    於告訴人丙○○遭詐騙匯款之際，係由被告管領使用。
　㈢本案依卷附證據，無從認定被告即為對告訴人丙○○施以詐術
    之人，亦難認定其主觀上有詐取財犯意，說明如下：
　⒈公訴意旨雖主張被告以暱稱「陳霆」之臉書帳號刊登佯以販
    售HTC廠牌行動電話之不實訊息，藉此手法使告訴人丙○○陷
    於錯誤而詐騙之，然遍查本案相關偵查卷宗，並未見得檢察
    官提出任何證據證明暱稱為「陳霆」之臉書帳號係由被告所
    申辦使用，復經本院詳閱全案卷證，亦未查得檢察官提出積
    極證據證明「刊登佯以販售HTC廠牌行動電話（型號：U12+
    ）之不實訊息者為被告」等事實，是檢察官起訴被告涉有公
    訴意旨所指之詐欺取財犯行時，就「被告即為對告訴人丙○○
    施以詐術之人」此等核心構成要件事實，顯未盡提出證據及
    說服之舉證責任，本院要難徒憑告訴人丙○○遭詐騙之款項於
    匯入證人乙○○所申辦之本案郵局帳戶後，再行轉匯至被告所
    申辦之本案兆豐銀行帳戶乙節，即以擬制及推測方法，率然
    推論被告即為以暱稱「陳霆」之臉書帳號刊登佯以販售HTC
    廠牌行動電話之不實訊息以詐騙告訴人丙○○之人，而逕令其
    擔負詐欺取財罪之罪責。
　⒉又被告果若以公訴意旨所示手法，利用證人乙○○所申設之本
    案郵局帳戶，作為詐騙告訴人丙○○所用之第一層人頭帳戶，
    則其既知運用他人所申設之金融帳戶遮掩金流，藉此躲避遭
    執法機關循線查獲，以遂行其詐欺取財犯行，豈有可能再將
    告訴人丙○○匯入本案郵局帳戶之款項，匯轉至以自己名義申
    辦之本案兆豐銀行帳戶，使犯罪所得之最終流向曝光，徒增
    自己遭執法機關查獲風險之理？是以，本案依卷附證據，尚
    難據以認定被告即為對告訴人丙○○施以詐術之人，亦難逕認
    被告主觀上對於匯入其所申辦之本案兆豐銀行帳戶之6,700
    元、70元等2筆款項為告訴人丙○○遭詐騙之贓款乙節確屬知
    悉，自難認其有何詐欺取財之主觀犯意。
　⒊至檢察官雖提出：①證人乙○○所申設之本案郵局帳戶之開戶基
    本資料、交易明細表、告訴人丙○○提供之兆豐國際商業銀行
    自動櫃員機明細表、國泰世華銀行帳戶存摺影本、訊息紀錄
    ；②證人乙○○所申設之本案郵局帳戶交易明細表、被告之本
    案兆豐銀行帳戶交易明細表、案外人丁○○之合作金庫商業銀
    行北屯分行帳號0000000000000號帳戶交易明細表、臺灣高
    雄地方檢察署107度少連偵字第20號移送併案意旨書、臺灣
    高雄地方法院106年度訴字第888號刑事判決書（節本）等為
    證，惟該等資料至多僅得證明告訴人丙○○遭詐騙之款項於匯
    入證人乙○○所申設之本案郵局帳戶，復次轉匯至被告所申辦
    之本案兆豐銀行帳戶，且被告之本案兆豐銀行帳戶與案外人
    丁○○之帳戶有金錢往來，案外人季冠宇曾因加重詐欺等案件
    ，經檢察官提起公訴及由法院判處罪刑等事實，然尚難據以
    認定被告有何對告訴人丙○○施用詐術之行為，末予敘明。
五、綜上所述，此部分依檢察官所提出之證據，尚未足使本院就
    公訴意旨所指被告涉犯詐欺取財罪嫌，達於無所懷疑，而得
    確信為真實之程度，揆諸前揭說明，此部分即屬不能證明被
    告犯罪，依法自應就此部分為被告無罪之諭知。
丙、公訴不受理部分（即被訴傷害部分）：　　
一、公訴意旨另略以：被告與告訴人戊○○因處理債務問題發生糾
    紛，詎其竟基於傷害之犯意，於108年12月31日17時許，至
    告訴人戊○○位於新北市○○區○○街00號1樓居所門口，朝告訴
    人戊○○頭部、頸部毆打，致告訴人戊○○受有額頭擦傷、頸部
    挫傷、頭皮挫傷等傷害。因認被告此部分另涉犯刑法第277
    條第1項之傷害罪嫌。
二、按告訴乃論之罪，告訴人於第一審辯論終結前，得撤回其告
    訴；又告訴經撤回者，法院應諭知不受理之判決，刑事訴訟
    法第238條第1項、第303條第3款分別定有明文。
三、經查，本案被告因傷害案件，經檢察官提起公訴，認其此部
    分係犯刑法第277條第1項之傷害罪嫌，上開罪名依刑法第28
    7條前段之規定，須告訴乃論。茲因告訴人戊○○於本院審理
    中，就此部分具狀聲請撤回告訴，有刑事聲請撤回告訴狀存
    卷可憑（見訴字卷第307頁），揆諸前開說明，爰就被告此
    等被訴傷害部分，為公訴不受理之諭知。
據上論斷，應依刑事訴訟法第299條第1項前段、第301條第1項、
第303條第3款，刑法第305條、第41條第1項前段，刑法施行法第
1條之1第1項，判決如主文。
本案經檢察官甲○○提起公訴，檢察官林承翰、林亭妤到庭執行職
務。
中　　華　　民　　國　　111 　年　　5 　　月　　13　　日
                  刑事第十一庭  審判長法　官  郭峻豪

                                      法  官  施吟蒨 

                                      法　官  沈  易
上列正本證明與原本無異。
如不服本判決，應於判決送達後20日內敘明上訴理由，向本院提
出上訴狀 (應附繕本) ，上訴於臺灣高等法院。其未敘述上訴理
由者，應於上訴期間屆滿後20日內向本院補提理由書「切勿逕送
上級法院」。
                                      書記官  方志淵
中　　華　　民　　國　　111 　年　　5 　　月　　16　　日
附錄本案論罪科刑法條：
中華民國刑法第305條
以加害生命、身體、自由、名譽、財產之事恐嚇他人，致生危害
於安全者，處2年以下有期徒刑、拘役或9千元以下罰金。